臺灣臺中地方法院刑事判決　　　　　　 100年度易字第1639號
公　訴　人　臺灣臺中地方法院檢察署檢察官
被　　　告　王柏叡
上列被告因竊盜等案件，經檢察官提起公訴（100年度偵字第864
9號），本院判決如下：
    主    文
王柏叡犯如附表所示之罪，各處如附表「宣告刑（含主刑、從刑
）」欄所示之刑。應執行有期徒刑貳年拾月，扣案之一字型螺絲
起子壹支沒收。
    犯罪事實
一、王柏叡因缺錢花用，乃基於意圖為自己不法所有之竊盜犯意
    ，分別為下列犯行：
  (一)於民國100年4月8日晚間11時許至翌日（9日）凌晨2時之間
    某時許，在臺中市烏日區○○○路與長春橋旁，持其所有客
    觀上足以對人之生命、身體安全構成威脅、可供兇器使用之
    一字型螺絲起子1支，打破周建明所有停放在該處之車牌號
    碼3D-7580號自用小客車之右後車窗玻璃（毀損部分未據告
    訴）後，入內竊取周建明置放在車內之國道高速公路小型車
    回數票50張（每張價值新臺幣【下同】40元）。
  (二)於100年4月8日晚間11時許至翌日（9日）凌晨2時之間某時
    許，在臺中市○○區○○街5號旁，持其所有客觀上足以對
    人之生命、身體安全構成威脅、可供兇器使用之一字型螺絲
    起子1支，打破莊世民所有停放在該處之車牌號碼4896-UD號
    自用小客車之右後車窗玻璃（毀損部分未據告訴）後，入內
    竊取莊世民置放在車內之600元及莊世民之身分證、郵局金
    融卡、堆高機證照等物。
  (三)於100年4月8日晚間11時許至翌日（9日）凌晨2時之間某時
    許，在臺中市○○區○○街旁空地，持其所有客觀上足以對
    人之生命、身體安全構成威脅、可供兇器使用之一字型螺絲
    起子1支，打破廖佑倫使用（廖佑倫之母陳沛綺所有）停放
    在該處之車牌號碼2165-XY號自用小客車之右後車窗玻璃後
    ，入內竊取廖佑倫置放在車內之零錢約60元。
  (四)於100年4月8日晚間11時許至翌日（9日）凌晨2時之間某時
    許，在臺中市○○區○○街旁空地，持其所有客觀上足以對
    人之生命、身體安全構成威脅、可供兇器使用之一字型螺絲
    起子1支，打破林劉桂美所有停放在該處之車牌號碼2J-2981
    號自用小客車之右後車窗玻璃後，並入內欲竊取置放在車內
    之財物，惟因未發現有何值錢之財物而未得逞。
  (五)於100年4月8日晚間11時許至翌日（9日）凌晨2時之間某時
    許，在臺中市○○區○○街旁空地，持其所有客觀上足以對
    人之生命、身體安全構成威脅、可供兇器使用之一字型螺絲
    起子1支，打破林英秀所有停放在該處之車牌號碼2235-FM號
    自用小客車之右後車窗玻璃（毀損部分未據林英秀合法告訴
    ）後，入內欲竊取置放在車內之財物，惟因未發現有何值錢
    之財物而未得逞。
  (六)於100年4月8日晚間11時許至翌日（9日）凌晨2時之間某時
    許，在臺中市○○區○○街與光日路口地下道上方空地，持
    其所有客觀上足以對人之生命、身體安全構成威脅、可供兇
    器使用之一字型螺絲起子1支，打破黃信惠使用（黃信惠母
    親所有）停放在該處之車牌號碼V2-9125號自用小客車之左
    後車窗玻璃（毀損部分未據告訴）後，入內竊取黃信惠置放
    在車內之零錢約2元。
  (七)於100年4月8日晚間11時許至翌日（9日）凌晨2時之間某時
    許，在臺中市○○區○○路地下道旁空地，持其所有客觀上
    足以對人之生命、身體安全構成威脅、可供兇器使用之一字
    型螺絲起子1支，打破何相發所有停放在該處之車牌號碼16
    27-ZD號自用小客車之右後車窗玻璃（毀損部分未據告訴）
    後，入內竊取何相發置放在車內之零錢約90元。
  (八)於100年4月11日晚間9時許至11時30分之間某時許，侵入臺
    中市○○區○○路2段260巷2至10號等住戶共同使用之大樓
    地下室停車場內，持其所有客觀上足以對人之生命、身體安
    全構成威脅、可供兇器使用之一字型螺絲起子1支，打破徐
    淑範（住260巷6號）所有停放在該處之車牌號碼2156-LN號
    自用小客車之右後車窗玻璃（毀損部分未據告訴）後，並入
    內欲竊取置放在車內之財物，惟因未發現有何值錢之財物而
    未得逞。
  (九)於100年4月11日晚間9時許至11時30分之間某時許，侵入臺
    中市○○區○○路2段260巷2至10號等住戶共同使用之大樓
    地下室停車場內，持其所有客觀上足以對人之生命、身體安
    全構成威脅、可供兇器使用之一字型螺絲起子1支，打破韓
    鴻國所有停放在該處之車牌號碼7508- ZG號（起訴書誤載為
    7580-ZG）自用小客車之左後車窗玻璃（毀損部分未據告訴
    ）後，入內竊取置放在車內之零錢約數十元。
  (十)於100年4月11日晚間9時許至11時30分之間某時許，侵入臺
    中市○○區○○路2段260巷2至10號等住戶共同使用之大樓
    地下室停車場內，持其所有客觀上足以對人之生命、身體安
    全構成威脅、可供兇器使用之一字型螺絲起子1支，打破劉
    清輝所有停放在該處之車牌號碼S2-3275號自用小客車之左
    後車窗玻璃後，入內竊取置放在車內之皮衣外套1件（價值
    約2000元）。
  (十一)於100年4月11日晚間11時30分之間某時許，在臺中市○○區
    ○○路2段118號「楓康超市」停車場，持其所有客觀上足以
    對人之生命、身體安全構成威脅、可供兇器使用之一字型螺
    絲起子1支，打破黎金達所有停放在該處之車牌號碼NT-1089
    號自用小客車之右後車窗玻璃（毀損部分未據告訴）後，入
    內竊取置放在車內之零錢約90元。
二、嗣王柏叡著手於前項(十一)竊盜行為時，員警獲報到場在黎金達
    所有車牌號碼NT-1089號自用小客車內將王柏叡查獲，並扣
    得現金352元（其中90元發還予黎金達；262元發還予莊世民
    ）、國道小型車回數票6張（發還予周建民由其母周陳麗香
    代領）、皮衣外套1件（發還予劉清輝）。王柏叡在其前項
    (一)至(十)等10次犯行未發覺前，對該管公務員即臺中市政府警
    察局烏日分局烏日派出所警員申告犯罪事實接受裁判，而悉
    上情。
三、案經廖佑倫、林劉桂美、劉清輝、黃信惠等分別訴由臺中市
    政府警察局烏日分局報請臺灣臺中地方法院檢察署檢察官偵
    查起訴。
    理    由
一、證據能力之說明：按刑事訴訟法有關傳聞法則及例外之規定
    （第159條至第159 條之5），如條文已明定得為證據者（第
    159條之1第1項），或依規定原則上有證據能力（第159條之
    1第2項、第159條之4等規定），但當事人未抗辯其有例外否
    定證據能力之情形者，即無庸就其如何具有證據能力而為說
    明（最高法院97年臺上字第1069號判決意旨參照）。次按被
    告以外之人於審判外之陳述，雖不符前四條（即刑事訴訟法
    第159條之1至第159條之4）之規定，而經當事人於審判程序
    同意作為證據，法院審酌該言詞陳述或書面陳述作成時之情
    況，認為適當者，亦得為證據。當事人、代理人或辯護人於
    法院調查證據時，知有第159條第1項不得為證據之情形，而
    未於言詞辯論終結前聲明異議者，視為有前項之同意，刑事
    訴訟法第159條之5定有明文。查檢察官、被告對於本判決所
    引用之下列各項供述證據，於本院調查證據時，知有刑事訴
    訟法第159條第1項不得為證據之情形，亦未於言詞辯論終結
    前聲明異議。本院茲審酌該等言詞陳述及書面作成時之情況
    ，並無不宜作為證據之情事，依前開說明，均得作為證據。
    其餘非供述證據，查無係實施刑事訴訟程序之公務員因違背
    法定程序取得者，亦有證據能力，均合先敘明。
二、認定犯罪事實所憑之證據及理由：上開犯罪事實，業據被告
    王柏叡坦認不諱，核與證人即告訴人廖佑倫、林劉桂美、劉
    清輝、黃信惠等指證情節相符，並經被害人莊世民、何相發
    、徐淑範、韓鴻國、黎金達及證人即被害人周建明之母周陳
    麗菁分別於警詢及偵查中證述甚詳，復有扣押物品目錄表1
    紙、贓物認領保管單4張、員警職務報告3份、標示本件竊盜
    地點之地圖1紙、扣案物品照片3張、查獲及刑案現場照片16
    張附卷可憑，及被告攜用竊盜之一字型螺絲起子1支扣案可
    資佐證，足見被告之自白與事實相符，本件事證明確，被告
    犯行已堪認定，應依法論科。
三、論罪及科刑：
  (一)按刑法上所謂兇器，其種類並無限制，凡客觀上對於人之生
    命、身體、安全構成威脅，具有危險性之兇器均屬之，且祇
    須行竊時攜帶此種具有危險性之兇器為已足，並不以攜帶之
    初有行兇之意圖為必要（最高法院79年臺上字第5253號判例
    參照）；且按扳手、鉗、起子等物，客觀上均足對人之生命
    、身體、安全構成威脅應認為行兇器具，持以行竊應成立加
    重竊盜罪（最高法院76年臺上字第3929號判決參照）。查被
    告遂行本案11次竊盜既、未遂犯行，係先以持用之一字型螺
    絲起子敲破車窗玻璃，是該螺絲起子之堅硬、銳利程度，客
    觀上顯對人之生命、身體、安全構成威脅，為具有危險性之
    兇器無訛。又大樓式或公寓式住宅之地下室，係附屬於該大
    樓或公寓，為該種住宅居住人生活起居場所之一部分，與住
    宅密不可分，如於夜間侵入該種住宅地下室竊盜，自應依刑
    法第321條第1項第1款論罪（最高法院82年臺上字5704號判
    決意旨參照）。被告所為犯罪事實一(八)、(九)、(十)之竊盜地點
    ，係臺中市○○區○○路2段260巷2至10號等住戶共同使用
    之大樓地下室停車場，大樓住戶各擁有一個停車位產權，地
    下室停車場與住戶之專有部分，至少有2座樓梯相通等情，
    業據證人即臺中市政府警察局烏日分局烏日派出所警員張元
    榕查明後，於本院審理時結證屬實，並有其提出職務報告所
    附現場照片8張可稽，是被告侵入該大樓住戶專用停車場行
    竊，應以侵入住宅竊盜之加重條件論之。是被告所為：犯罪
    事實一(三)，係犯刑法第321條第1項第3款之攜帶兇器竊盜罪
    及第354條之毀損罪；犯罪事實一(一)、(二)、(六)、(七)、(十一)，均
    係犯刑法第321條第1項第3款之攜帶兇器竊盜罪；犯罪事實
    一(四)，係犯刑法第321條第1項第3款、第2項之攜帶兇器竊盜
    未遂罪及第354條之毀損罪；犯罪事實一(五)，係犯刑法第321
    條第1項第3款、第2項之攜帶兇器竊盜未遂罪；犯罪事實一
    (八)，係犯刑法第321條第1項第1款、第3款、第2項之侵入住
    宅攜帶兇器竊盜未遂罪；犯罪事實一(九)，係犯刑法第321條
    第1項第1款、第3款之侵入住宅攜帶兇器竊盜罪；犯罪事實
    一(十)，係犯刑法第321條第1項第1款、第3款之侵入住宅攜帶
    兇器竊盜罪及第354條之毀損罪。
  (二)本件起訴書最末附錄所犯法條雖為修正前刑法第321條條文
    ，惟被告所犯上開各罪均在修正刑法第321條施行日（100年
    1月28日）後，應適用新法殆無疑義，是該附錄所犯法條（
    修正前條文內容）純屬誤載，應予更正。又犯罪事實一(八)、
    (九)、(十)部分，被告行竊地點係在臺中市○○區○○路2段260
    巷2至10號等住戶共同使用之大樓地下室停車場，被告侵入
    該處行竊，應併論以刑法第321條第1項第1款侵入住宅竊盜
    之加重條件，已如前述，公訴意旨雖未指明，然刑法第321
    條第1項所列各款為竊盜之加重條件，如犯竊盜罪兼具數款
    加重情形時，因竊盜行為祇有一個，仍祇成立一罪，不能認
    為法律競合或犯罪競合，有最高法院69年臺上字第3945號判
    例意旨可參，是就被告犯罪事實一(八)、(九)、(十)之竊盜犯行，
    符合刑法第321條第1項第1款加重條件，本院予以說明補充
    即可，且已於審判期日告知被告，均併予敘明。
  (三)被告為竊取被害人置於小客車內之財物，以螺絲起子打破車
    窗玻璃進入車內行竊。就犯罪事實一(三)、(四)、(十)之加重竊盜
    既、未遂罪及毀損罪之間，於牽連犯廢除後，未避免過度評
    價犯行，乃適度擴張一行為概念，應認此情形為一行為觸犯
    數罪名之想像競合犯，依刑法第55條前段規定，均從一重依
    加重竊盜既、未遂罪處斷。
  (四)被告就犯罪事實一(一)至(十一)等11次犯行間，犯意各別，行為互
    殊，應分論併罰。
  (五)被告就罪事實欄一(四)、(五)、(八)犯行，均已著手於竊盜犯罪行
    為之實行，因未發現有價值之財物而未得手，為未遂犯，爰
    依刑法第25條第2項之規定，減輕其刑。
  (六)被告為犯罪事實一(十一)竊盜行為時，經警當場查獲，嗣員警依
    近日在其轄區所發生之類似竊案詢問被告，被告就犯罪事實
    一(一)至(十)等10次竊盜犯行未發覺（部分未報案，已報案部分
    ，經調閱監視畫面尚不知行為人）以前，對該管公務員即臺
    中市政府警察局烏日分局烏日派出所警員申告犯罪事實並接
    受裁判，業據證人即臺中市政府警察局烏日分局烏日派出所
    警員張元榕結證無誤。雖被告曾於偵查初訊時否認犯罪事實
    一(三)、(四)、(五)、(六)、(七)、(八)、(九)等7件犯行，惟刑事訴訟不
    能期待被告自己證明自己犯罪，因此，自首者於自首後縱為
    與自首時不相一致之陳述，甚至否認犯罪，仍不能動搖其自
    首效力（最高法院73年臺上字629號、88年臺上字第877號判
    決意旨參照），故犯罪事實一(一)至(十)部分，被告係自首接受
    裁判，爰依刑法第62條前段規定，減輕其刑。
  (七)爰審酌被告自少年時起即有多次竊盜非行，復因竊盜罪經本
    院以99年度中簡字第2955號、99年度簡字第906號判處有期
    徒刑在案，嗣本院以100年度聲字第1221號裁定，定應執行
    有期徒刑1年2月確定，有臺灣高等法院被告前案紀錄表附卷
    可按，素行非佳，其甫滿20歲，時值人生黃金歲月，竟不思
    循正途謀取財物，以螺絲起子破壞被害人之自小客車車窗玻
    璃，入內行竊，竊得之財物價值至多僅約2千元，甚至未竊
    得任何財物，惟被害人為修復車窗玻璃，造成財產、時間之
    損失及生活上之不便，益見被告視他人之財產權為無物，其
    行為殊值非難，危害社會治安秩序情節非輕，且11次攜帶兇
    器之竊盜犯行，其中3次更以侵入住宅為之，犯罪手段均非
    平和，再衡量被告犯後尚能坦認犯行、及其教育程度為高中
    畢業、家境勉持（見臺中市政府警察局烏日分局警詢筆錄受
    詢問人欄之記載）、本案11次竊得財物之數量、價值互有高
    低等一切情狀，分別量處如主文所示之刑，並定其應執行之
    刑，以示懲儆。
  (九)公訴人雖就被告所犯各罪，加重竊盜既遂部分各具體請求判
    處被告有期徒刑8月；加重竊盜未遂部分，各具體求刑7月。
    惟參諸被告前揭犯罪事實一(一)至(十)等10次犯行，係被告自首
    犯行；犯罪事實一(八)、(九)、(十)等3次加重竊盜犯行，復兼具
    侵入住宅之加重條件，俱如前述，故與公訴人具體求刑之基
    礎已有不同，且本案11次犯行竊取財物價額或有高低，公訴
    人僅依既、未遂區分，概求處相同刑度，容有未洽，本院認
    為對被告各量處如主文所示之刑及應執行之刑，已足懲儆。
  (十)另公訴人主張被告前有多次竊盜紀錄，且先前所犯之多次竊
    盜罪，亦甫經本院以99年度中簡字第2955號、99年度簡字第
    906號判決罪刑確定不久，卻又再為本件高達11次之竊盜犯
    行，顯見其不知戮力向上、改過遷善，足認其具有犯罪習慣
    ，併請求宣告強制工作等語。惟按是否宣告強制工作，固屬
    實體法上賦予法院得為自由裁量之事項，但此項裁量權之行
    使，並非得以任意或自由為之，仍應受一般法律原則之拘束
    ，即必須符合所適用法律授權之目的，並受法律秩序之理念
    、法律感情及慣例等所規範。若違反比例原則、平等原則時
    ，得認係濫用裁量權而為違法，業經最高法院著有91年度臺
    上字第5295號判決可參。又保安處分係針對受處分人將來之
    危險性所為之處置，以達教化、治療之目的，為刑罰之補充
    制度，我國現行刑法採刑罰與保安處分雙軌制，係在維持行
    為責任之刑罰原則下，為協助行為人再社會化之功能，以及
    改善行為人潛在之危險性格，期能達成根治犯罪原因、預防
    犯罪之特別目的。是保安處分中之強制工作，旨在對嚴重職
    業性犯罪及欠缺正確工作觀念或無正常工作因而犯罪者，強
    制其從事勞動，學習一技之長及正確之謀生觀念，使其日後
    重返社會，能適應社會生活。竊盜犯贓物犯保安處分條例第
    3條第1項、刑法第90條第1項等規定，即本於保安處分應受
    比例原則之規範，使保安處分之宣告，與行為人所為行為之
    嚴重性、行為人所表現之危險性及對於行為人未來行為之期
    待性相當之意旨而制定，而由法院視行為人之危險性格，決
    定應否令入勞動處所強制工作，以達預防之目的（參見最高
    法院94年度臺上字第6519號判決，亦同此旨）。查被告所為
    加重竊盜犯行雖多達11次，然其犯罪時間各集中於100年4月
    8日晚間11時至翌日凌晨2時（7件），及100年4月11日晚間9
    時至11時30分（4件）等2區間，而本院99年度中簡字第2955
    號、99年度簡字第906號判決之被告最後犯罪時間係在99年
    10月10日，與本案第一段犯罪區間（100年4月8日）相距已
    近6個月，換言之，在此近6個月之期間，被告尚無其他竊盜
    犯行，則難逕認被告有犯罪「習慣」或因遊蕩或懶惰而產生
    犯罪「習性」。況犯罪事實一(一)至(十)等10次犯行，係被告自
    首查獲，足見被告尚知悔悟、良心未泯，其未來發展仍具可
    期待性，故本院認被告犯行量處如主文所示之刑及定其應執
    行之刑，已足收懲儆之效，爰不併予宣告強制工作，附予敘
    明。
四、沒收部分：扣案一字型螺絲起子1支，係被告所有供本案11
    次加重竊盜犯行所用之兇器，業據被告供認無誤，應依刑法
    第38條第1項第2款規定，併宣告沒收。
據上論斷，依刑事訴訟法第299條第1項前段、第321條第1項第1
款、第3款、第2項、第354條、第25條第2項、第55條前段、第62
條前段、第51條第5款、第38條第1項第2款，刑法施行法第1條之
1第1項、第2項前段，判決如主文。
本案經檢察官劉玉媛到庭執行職務。
中    華    民    國   100    年    7     月    22    日
                  刑事第五庭     法  官  王邁揚
附表：
┌──┬──────────┬───────────────────┐
│編號│犯罪事實及論罪法條  │宣告刑（主刑及從刑）                  │
├──┼──────────┼───────────────────┤
│ 1  │犯罪事實一、(一)      │王柏叡攜帶兇器竊盜，處有期徒刑伍月。扣│
│    │刑法321條第1項第3款 │案之一字型螺絲起子壹支沒收。          │
├──┼──────────┼───────────────────┤
│ 2  │犯罪事實一、(二)      │王柏叡攜帶兇器竊盜，處有期徒刑伍月。扣│
│    │刑法321條第1項第3款 │案之一字型螺絲起子壹支沒收。          │                          │
├──┼──────────┼───────────────────┤
│ 3  │犯罪事實一、(三)      │王柏叡攜帶兇器竊盜，處有期徒刑肆月。扣│
│    │刑法321條第1項第3款 │案之一字型螺絲起子壹支沒收。          │                          │
├──┼──────────┼───────────────────┤
│ 4  │犯罪事實一、(四)      │王柏叡攜帶兇器竊盜，未遂，處有期徒刑參│
│    │刑法321條第1項第3款 │月。扣案之一字型螺絲起子壹支沒收。    │
│    │、第2項             │                                      │
├──┼──────────┼───────────────────┤
│ 5  │犯罪事實一、(五)      │王柏叡攜帶兇器竊盜，未遂，處有期徒刑參│
│    │刑法321條第1項第3款 │月。扣案之一字型螺絲起子壹支沒收。    │
│    │、第2項             │                                      │
├──┼──────────┼───────────────────┤
│ 6  │犯罪事實一、(六)      │王柏叡攜帶兇器竊盜，處有期徒刑肆月。扣│
│    │刑法321條第1項第3款 │案之一字型螺絲起子壹支沒收。          │                          │
├──┼──────────┼───────────────────┤
│ 7  │犯罪事實一、(七)      │王柏叡攜帶兇器竊盜，處有期徒刑肆月。扣│
│    │刑法321條第1項第3款 │案之一字型螺絲起子壹支沒收。          │                          │
├──┼──────────┼───────────────────┤
│ 8  │犯罪事實一、(八)      │王柏叡侵入住宅攜帶兇器竊盜，未遂，處有│
│    │刑法321條第1項第1款 │期徒刑伍月。扣案之一字型螺絲起子壹支沒│
│    │、第3款、第二項     │收。                                  │
├──┼──────────┼───────────────────┤
│ 9  │犯罪事實一、(九)      │王柏叡侵入住宅攜帶兇器竊盜，處有期徒刑│
│    │刑法321條第1項第1款 │陸月。扣案之一字型螺絲起子壹支沒收。  │
│    │、第3款             │                                      │
├──┼──────────┼───────────────────┤
│ 10 │犯罪事實一、(十)      │王柏叡侵入住宅攜帶兇器竊盜，處有期徒刑│
│    │刑法321條第1項第1款 │柒月。扣案之一字型螺絲起子壹支沒收。  │
│    │、第3款             │                                      │
├──┼──────────┼───────────────────┤
│ 11 │犯罪事實一、(十一)      │王柏叡攜帶兇器竊盜，處有期徒刑柒月。扣│
│    │刑法321條第1項第3款 │案之一字型螺絲起子壹支沒收。          │                          │
└──┴──────────┴───────────────────┘
以上正本證明與原本無異。
如不服本判決，應於收受送達後10日內向本院提出上訴書狀，並
應敘述具體理由；其未敘述上訴理由者，應於上訴期間屆滿後20
日內向本院補提理由書（均須按他造當事人之人數附繕本）「切
勿逕送上級法院」。
                                書記官
中    華    民    國   100    年    7     月    22    日
附錄論罪科刑法條：
刑法第321條
犯竊盜罪而有下列情形之一者，處6月以上、5年以下有期徒刑，
得併科新臺幣10萬元以下罰金：
一、侵入住宅或有人居住之建築物、船艦或隱匿其內而犯之者。
二、毀越門扇、牆垣或其他安全設備而犯之者。
三、攜帶兇器而犯之者。
四、結夥三人以上而犯之者。
五、乘火災、水災或其他災害之際而犯之者。
六、在車站、埠頭、航空站或其他供水、陸、空公眾運輸之舟、
    車、航空機內而犯之者。
前項之未遂犯罰之。